【裁判字號】    95,上易,588
【裁判日期】    951026
【裁判案由】    公共危險
【裁判全文】
臺灣高等法院高雄分院刑事判決         95年度上易字第588號
上  訴  人  臺灣高雄地方法院檢察署檢察官
被      告  甲○○
上列上訴人因被告公共危險案件，不服臺灣高雄地方法院94年度
交簡上字第250 號中華民國95年7 月6 日第一審判決（聲請簡易
判決處刑案號：臺灣高雄地方法院檢察署94年度偵字第17533 號
），提起上訴，本院判決如下：
    主  文
原判決撤銷。
甲○○服用酒類，不能安全駕駛動力交通工具而駕駛，處有期徒
刑參月，如易科罰金，以銀元參佰元即新台幣玖佰元折算壹日。
    事  實
一、甲○○自民國94年2 月26日下午5 、6 時許起，在高雄市○
    鎮區○○路三角公園內，飲用保力達及啤酒後，因酒醉已達
    不能安全駕駛動力交通工具之程度，仍於同日晚上11時許，
    騎乘車牌號碼UGS-325 號重型機車自上開處所離開，欲返回
    其位於高雄市○○區○○路27號住處，於行經高雄縣鳳山市
    ○○路中正預校旁時，不慎人車跌倒，經不明人士報請救護
    車送往國軍高雄總醫院救治，警方據報後，亦前往現場勘查
    並委託上開醫院抽取甲○○之血液檢測，發現其血液酒精濃
    度高達277MG/DL（換算呼氣酒精濃度為1.38mg/L），而得知
    上情。
二、案經高雄縣政府警察局鳳山分局報告臺灣高雄地方法院檢察
    署檢察官偵查後聲請簡易判決處刑。
    理  由
壹、程序方面：
    按被告以外之人於偵查中向檢察官所為陳述，除顯有不可信
    之情況者外，得為證據，同法第159 條之1 第2 項定有明文
    。本件證人周黃文科於檢察官偵查中所為之陳述，其未曾提
    及檢察官在偵查時有不法取供之情形，又無人反對該項供述
    得具有證據能力，依上說明，其於偵查中之證言，自具有證
    據能力。
貳、實體方面：
一、訊據上訴人即被告甲○○固不否認於上開時地，飲用保力達
    及啤酒，於行經上開地點因受傷經人送醫救治等情，惟矢口
    否認酒後駕車犯行，辯稱：因UGS-325 號機車已經壞掉，無
    法騎乘，故伊當天係牽行該機車，欲返回小港住處修理，途
    中遭車輛自後撞擊，即不省人事，伊並未酒後騎機車云云。
    經查:
(一)、證人即於案發當天到現場處理之警員周黃文科於偵查及原審
    證述：本件我到現場時被告已經被送到醫院，現場只有1 部
    機車，但機車上找不到任何撞擊的痕跡，當時在現場路面上
    也沒有找到破碎的燈殼、零件等破碎物，現場也沒有發現其
    他車輛的煞車痕、刮地痕等語（偵卷第12頁；原審卷第42至
    44 頁） ，是依證人周黃文科之證詞，現場顯無車輛撞擊之
    痕跡；而且觀諸被告提出之高雄市小港醫院診斷證明書（原
    審卷第47頁），其上僅記載頭部外傷、蛛蛛膜下腔出血，並
    無其他外傷，衡情，倘被告真遭其他車輛撞擊，何以其身體
    之其他部位，竟沒有其他外傷，是被告辯稱當時遭車輛撞擊
    一語，是否屬實，已非無疑；被告雖辯稱上開機車係案發前
    我女兒林鳳玲騎到瑞隆路的三角公園時壞掉，放在該處，之
    後打電話給我，叫我至該處牽回小港修理云云，證人即林鳳
    玲於原審亦到庭為同一證述（原審卷第65、66頁），惟依證
    人林鳳玲於原審之證述，上開機車係因下雨天無法啟動而壞
    掉一語（原審卷第65頁），而案發當時為晴天，此有高雄縣
    政府警察局道路交通事故調查報告表（一）在卷可憑（警卷
    第7 頁），既為晴天，依證人林鳳玲上開證述，上開機車自
    無無法啟動之情形，是被告辯稱當天該機車無法啟動，所以
    只能牽行，不能騎乘云云，顯非事實；更何況高雄市○鎮區
    ○○路，距被告之住處高雄市小港區，相距甚遠，加以被告
    當時的呼氣酒精濃度達每公升1.38毫克，益見被告無牽行機
    車之可能。綜此，足認被告所辯當時係牽行機車遭人自後撞
    擊云云，顯屬虛構，難予採信。
(二)、又從警方繪製之道路交通事故現場圖觀之，案發現場有長達
    6.2 公尺之刮地痕，而證人周黃文科於偵查中亦證述現場遺
    留之機車有刮地痕一語（偵卷第12頁），而且被告當天確受
    有頭部外傷、蛛蛛膜下腔出血之傷害，亦如上所述，則被告
    顯係酒後騎乘上開機車，行經上開地點時，不慎跌倒而人車
    倒地，機車則因倒地滑行而造成長達6.2 公尺之刮地痕。
二、綜上所述，被告上開所辯，顯係卸責之詞，不足採信。本件
    事證明確，被告犯行洵堪認定。
三、按汽車駕駛人飲酒後其吐氣所含酒精成分超過每公升0.25毫
    克以上者，即不得駕車，道路交通安全規則第114 條第2 款
    定有明文；又參考外國之認定標準，對於酒精濃度呼氣已達
    每公升0.55毫克，肇事率為一般正常人之10倍，認為已達「
    不能安全駕駛」之標準，有法務部88年5 月18日法88檢字第
    1669號函告週知。是核被告所為，係犯刑法第185 條之3 服
    用酒類不能安全駕駛動力交通工具而駕駛罪。
四、原審認本件並無證據證明被告確有飲酒後騎乘機車之犯行，
    而諭知被告無罪，自有未洽。檢察官上訴意旨，指摘原判決
    諭知被告無罪為不當，為有理由，自應由本院將原判決撤銷
    改判。爰審酌被告漠視自己安危，更罔顧公眾行之安全，於
    服用酒類，酒後血液中所含酒精濃度為277mg/dL（換算為呼
    氣中酒精濃度達1.38mg/L），已處於不能安全駕駛動力交通
    工具之狀態，仍騎乘機車上路，其犯行於他人之生命安全危
    害非輕，且犯後猶飾詞否認，顯無悔意，態度不佳等一切情
    狀，爰量處如主文第2 項所示之刑，並諭知易科罰金之折算
    標準。
五、又被告於行為時之刑法第41條第1 項前段規定：「犯最重本
    刑為5 年以下有期徒刑以下之刑之罪，而受6 個月以下有期
    徒刑或拘役之宣告，因身體、教育、職業、家庭之關係或其
    他正當事由，執行顯有困難者，得以1 元以上3 元以下折算
    1 日，易科罰金。」又被告行為時之易科罰金折算標準，修
    正前罰金罰鍰提高標準條例第2 條前段（現已刪除）規定，
    就其原定數額提高為100 倍折算1 日，則被告行為時之易科
    罰金折算標準，應以銀元300 元折算1 日，經折算為新臺幣
    後，應以新臺幣900 元折算為1 日。惟95年7 月1 日修正公
    布施行之刑法第41條第1 項前段則規定：「犯最重本刑為5
    年以下有期徒刑以下之刑之罪，而受6 個月以下有期徒刑或
    拘役之宣告者，得以新臺幣1,000 元、2,000 元或3,000 元
    折算1 日，易科罰金。」比較修正前後之易科罰金折算標準
    ，以95年7 月1 日修正公布施行前之規定，較有利於被告，
    則應依刑法第2 條第1 項前段，適用修正前刑法第41條第1
    項前段規定，定其折算標準。
據上論結，應依刑事訴訟法第369 條第1項前段、第364 條、第
299 條第1 項前段，刑法第2 條第1 項前段、第185 條之3 、修
正前刑法第41條第1 項前段，修正前罰金罰鍰提高標準條例第2
條，判決如主文。
本案經檢察官王登榮到庭執行職務。
中    華    民    國    95    年    10    月    26    日
            刑事第六庭    審判長法  官  王光照
                                法  官  張盛喜
                                法  官  李璧君
以上正本證明與原本無異。
不得上訴。
中    華    民    國    95    年    10    月    30    日
                                書記官  唐奇燕
附錄本件判決論罪科刑法條：
刑法第185條之3
服用毒品、麻醉藥品、酒類或其他相類之物，不能安全駕駛動力
交通工具而駕駛者，處1 年以下有期徒刑、拘役或3 萬元以下罰
金。


司法院資訊處製作；財團法人民間司法改革基金會備份。
